【裁判字號】    90,訴緝,149
【裁判日期】    901225
【裁判案由】    毒品危害防制條例
【裁判全文】
臺灣板橋地方法院刑事判決                          九十年度訴緝字第一四九號
    公  訴  人  臺灣板橋地方法院檢察署檢察官
    被      告  甲○○
右列被告因違反毒品危害防制條例案件，經檢察官提起公訴（八十七年度偵字第一七
○四四號、二○七五四號、八十七年度少連偵字第五二四號），本院判決如左：
    主  文
甲○○共同連續成年人對未成年人轉讓第二級毒品，處有期徒刑捌月。
犯罪所得新台幣陸仟元沒收，如全部或一部不能沒收時，以其財產抵償之。
    事  實
一、甲○○係民國六十六年八月二十三日出生，於為下列行為時為已滿二十歲之成年
    人，其曾因違反麻醉藥品管理條例案件，於八十六年四月二日，經本院以八十五
    年度訴字第二三○三號判處有期徒刑八月，於八十七年五月四日，經臺灣高等法
    院以八十六年度上訴字第二九九五號判決上訴駁回而告確定，嗣於八十八年五月
    三十一日縮刑期滿執行完畢（不構成累犯）。其明知安非他命業經於八十七年五
    月二十日公布之毒品危害防制條例列為第二級毒品，不得持有及轉讓，竟與斯時
    甫滿十八歲之乙○○共同基於轉讓第二級毒品安非他命之概括犯意，於八十七年
    八月十五日上午五時許，於乙○○以其所有之0000000000號呼叫器與
    其聯絡告知已以乙○○所有之0000000000號呼叫器與未成年人丙○○
    約定時間、地點後（七十年十二月十六日出生，其所犯施用第二級毒品罪，另由
    本院少年法庭處理），搭乘乙○○之機車，共同前往約定之臺北縣五股鄉○○路
    附近，將其前於不詳時地，向不詳姓名之人以一千元購入之第二級毒品安非他命
    乙包交付丙○○，並向丙○○收取一千元。又於同月十七日二十時許，以同一方
    法搭乘乙○○之機車，共同前往約定之臺北縣五股鄉○○路○段二二一巷附近（
    起訴書誤載為成泰路旁），復將其前於不詳時地，向不詳姓名之人以五千元購入
    之第二級毒品安非他命乙包交付丙○○，並向丙○○收取五千元，而共同以此方
    式連續二次原價轉讓第二級毒品安非他命予未滿二十歲之未成年人丙○○非法施
    用。嗣於八十七年八月二十二日二十三時許，經警在丙○○位於臺北縣五股鄉○○路三二巷二三號九樓之住處查獲丙○○後，旋即在前址樓下查獲乙○○，始循
    線查得上情。甲○○計連續轉讓第二級毒品犯罪所得共六千元。
二、案經臺北縣警察局蘆洲分局移送臺灣板橋地方法院檢察署檢察官偵查暨該署檢察
    官自動檢舉偵查起訴。
    理  由
一、訊據被告甲○○矢口否認有何連續轉讓第二級毒品安非他命予少年丙○○之犯行
    ，並辯稱：伊不認識丙○○云云。經查：
  (一)核諸證人丙○○於警訊中陳稱：伊施用之安非他命均係向乙○○購買，共購買二
    次，第一次係於八十七年八月十五日上午五時許，在伊位於臺北縣五股鄉○○路
    三二巷二三號九樓住處附近，以一千元之代價向乙○○購買安非他命乙包，第二
    次係於同月十七日二十時許，在乙○○位於臺北縣五股鄉○○路○段二二一巷十
    三弄二四號住處附近，以五千元之代價向乙○○購買安非他命乙包，伊均係以乙○○所有之0000000000號呼叫器與乙○○聯絡，並約定時間、地點，
    之後即一手交錢一手交安非他命等語（詳臺灣板橋地方法院檢察署八十七年度少
    連偵字第五二四號偵查卷宗第十二頁）；於偵查中陳稱：上述二次買賣均係乙○○騎乘機車搭載「小萱」前來，八十七年八月十五日該次係「小萱」親手交付安
    非他命予伊，乙○○則站於旁邊，錢則交予「小萱」，八十七年八月十七日該次
    係「小萱」將安非他命放入盒內而後交付予伊，乙○○亦站於旁邊，電話一開始
    係「小萱」接聽而後轉交乙○○接聽，電話中談交易毒品均係與乙○○交談；伊
    扣機予乙○○（筆錄誤載為丙○○）請其搭載「小萱」過來，將錢交付「小萱」
    ，交易完成乙○○即將「小萱」載走，伊打電話向乙○○表示欲購買安非他命，
    乙○○即載「小萱」前來，錢直接交付「小萱」，安非他命亦由「小萱」交付等
    語（詳上開偵查卷宗第三二頁反面、八十七年度偵字第一七○四四號偵查卷宗第
    十九頁），於本院審理八十八年度訴字第二六八號甲○○、乙○○違反毒品危害
    防制條例案件中具結證述：安非他命係向乙○○之女姓友人購買，該女子與乙○○一起拿安非他命前來，八十七年八月十五日伊扣機予乙○○與之聯絡，該女子
    即與乙○○一同前來伊住處樓下即臺北縣五股鄉○○路統一麵包旁，將安非他命
    交予伊，八十七年八月十七日在臺北縣五股鄉○○路乙○○住處附近另購買五千
    元之安非他命，安非他命亦係該女子交付，經指認口卡，該女子即被告等語（詳
    本院八十八年度訴字第二六八號刑事卷宗第一一○頁至第一一四頁，下簡稱前案
    ），共同正犯乙○○於警訊中供稱：伊曾於八十七年八月十八日上午五時許（應
    為十七日下午五時之誤），陪同綽號「小萱」之乾姐一起送價值五千元之安非他
    命予丙○○，並由伊收取五千元，而後交付「小萱」，「小萱」始指定丙○○前
    往臺北縣五股鄉○○路○段二二一巷附近取貨，伊均以「小萱」所有之0000
    000000號呼叫器聯絡「小萱」；經指認口卡，「小萱」即被告，至於販賣
    安非他命之手法則係伊以呼叫器聯絡丙○○後，再以被告所有之0000000
    000號呼叫器聯絡被告，而後約定時間、地點會面，迨伊將購買安非他命之款
    項交付被告後，被告始告知丙○○安非他命放置何處，丙○○共購買安非他命二
    次，代價分別為一千元、五千元等語（詳臺灣板橋地方法院檢察署八十七年度少
    連偵字第五二四號偵查卷宗第九頁反面、第十頁、八十七年度偵字第二○七五四
    號偵查卷宗第十九頁至第二十頁），於偵查中供述：丙○○之安非他命係「小萱
    」出賣；八十七年八月十五日、八月十七日伊搭載綽號「小萱」之被告至丙○○
    住處附近之便利商店，並見「小萱」拿東西予丙○○，但不知「小萱」拿何物予
    丙○○等語（詳臺灣板橋地方法院檢察署八十七年度少連偵字第五二四號偵查卷
    宗第二五頁反面、八十七年度偵字第一七○四四號偵查卷宗第七頁反面、第八頁
    、第二十頁），及被告於偵訊及前案訊問時供認其綽號為「小萱」且係乙○○之
    乾姐姐等情（詳上開八十七年度偵字第一七○四四號偵查卷宗第八一頁、前案刑
    事卷宗第三一頁），是被告顯於上開時地，經乙○○以被告所有之000000
    0000號呼叫器與被告聯絡告知已以乙○○所有之0000000000號呼
    叫器與丙○○約定時間、地點後，連續二次搭乘乙○○之機車，共同前往約定之
    地點，將安非他命交付丙○○，並向丙○○分別收取一千元、五千元，而連續二
    次轉讓第二級毒品安非他命予丙○○，合計獲取六千元之事實，顯屬無疑。被告
    所辯不認識丙○○及共同正犯乙○○所稱：不知被告交付何物予丙○○云云，均
    係避就之詞，均委無足採。至證人丙○○於前案訊問時固陳稱：錢係交付乙○○
    云云（詳前案刑事卷宗第一一二頁），惟此與其於警偵訊所言不符，自應以最接
    近事情發生經過、記憶較為清晰之警偵訊所言較為可信，而證人丙○○另陳稱：
    除上述二次後，尚向被告購買安非他命三、四次，每次均購買一千元，錢僅有一
    次係交予被告，其餘數次均交予乙○○，安非他命被告僅有一次直接交付予伊，
    其餘數次被告均表明置放於何處，而後由伊自行拿取等語（詳前案刑事卷宗第一
    一三頁），惟此核與其與同案正犯乙○○首開互核相符之被告僅於八十七年八月
    十五日、八月十七日交付安非他命二次予證人丙○○之供述不符，復為被告所否
    認，本院亦查無其他證據足資證明被告尚有此部分之犯行，是證人丙○○此部分
    之證言自不能採為被告不利之認定，附此敘明。至被告另辯稱：0000000
    000號呼叫器雖係伊所有，惟伊早已借予乙○○使用云云，惟被告亦自承該呼
    叫器之費用係由其己身繳納等語在卷（詳上開八十七年度偵字第一七○四四號偵
    查卷宗第八二頁），衡情，倘上述呼叫器確已出借予共同正犯乙○○使用，則使
    用呼叫器之費用當由使用者即共同正犯乙○○負擔，焉有由出借人之被告負擔之
    理？是被告上開所辯，顯與常情不符而不足採信。另共同正犯乙○○嗣於前案調
    查中改稱：未以機車搭載被告前往臺北縣五股鄉○○路附近等語（詳該刑事卷宗
    第二三頁、第三一頁反面），惟此亦核與其於警偵訊中之前開供述有所歧異，顯
    係其為規避己身犯行之飾卸之詞，亦不足採信。末參佐被告於本院審理時係供述
    ：不認識丙○○云云（詳本院九十年十二月十三日訊問筆錄），然其於前案訊問
    時係陳稱：曾與乙○○一同找丙○○要求丙○○交付修理機車之費用五千元云云
    （詳該刑事卷宗第二三頁），前後互核，亦可見其供述矛盾不一之處。凡此俱可
    徵其避就之詞。
  (二)次查，被告自偵訊至本院審理中均否認前揭交付安非他命之行為有何營利意圖，
    而參諸本件於事證上既無足以認定已屬於販賣行為範疇之相當數量之安非他命扣
    案足憑，亦無確切證據足以認定被告有營利之價差存在，並佐以共同正犯乙○○
    與證人丙○○係朋友關係乙節，由證人丙○○於偵訊之陳述即可知（詳八十七年
    度少連偵字第五二四號偵查卷宗第三七頁），堪認被告係基於共同正犯乙○○與
    證人丙○○係朋友情誼而先後二次將其前於不詳時地，向不詳姓名之人分別以一
    千元、五千元購入之安非他命原價交予丙○○甚明，故被告所辯並無營利之意圖
    ，尚足採信。
  (三)再按毒品危害防制條例第八條所謂轉讓，係行為人將自己持有之物，移轉予他人
    者而言。本件被告既以自己名義先向不詳姓名之人購入安非他命，則該購入之安
    非他命，於斯時自應歸被告持有，殆無置疑，從而被告嗣後將之轉售而移轉予丙○○，依諸上開說明，其所為自該當於前揭所定之轉讓行為。
  (四)綜上，本件罪證明確，被告所辯，顯係卸責之詞，不足採信，其前揭轉讓第二級
    毒品之犯行，堪予認定，自應依法論科。
二、按毒品危害防制條例業經總統於八十七年五月二十日公布，於同年月二十二日施
    行，而安非他命經該條例第二條規定，列屬為第二級毒品。核被告前揭轉讓安非
    他命之行為，係犯毒品危害防制條例第八條第二項之轉讓第二級毒品罪。其先後
    二次轉讓第二級毒品安非他命之犯行，時間緊接，犯罪構成要件相同，顯係基於
    概括犯意反覆為之，為連續犯，應依刑法第五十六條之規定論以一罪並加重其刑
    。再其與乙○○就上開犯行，有犯意之聯絡，行為之分擔，皆為共同正犯。至其
    非法持有第二級毒品安非他命之低度行為，應為轉讓之高度行為所吸收，不另論
    罪。次查丙○○係七十年十二月十六日出生，有其年籍資料在卷可稽（詳上開本
    院刑事卷宗第一○九頁），於八十七年八月十五日、十七日時，係屬未滿二十歲
    之未成年人，而被告係六十六年八月二十三日出生，於八十七年八月十五日、十
    七日之行為時，為已滿二十歲之成年人，故被告顯係成年人對未成年人轉讓第二
    級毒品，應依同條例第九條之規定加重其刑，並遞加之。爰審酌被告曾因違反麻
    醉藥品管理條例案件，於八十六年四月二日，經本院以八十五年度訴字第二三○
    三號判處有期徒刑八月，於八十七年五月四日，經臺灣高等法院以八十六年度上
    訴字第二九九五號判決上訴駁回而告確定，嗣於八十八年五月三十一日縮刑期滿
    執行完畢，有臺灣高等法院檢察署刑案紀錄簡覆表乙紙在卷可稽，素行不良，否
    認犯行之犯後態度，轉讓第二級毒品安非他命戕害他人身心，危害社會治安至鉅
    ，惟轉讓安非他命之次數僅二次、且轉讓數量尚微，兼衡其犯罪之動機、目的、
    品行、智識程度等一切情狀，量處如主文第一項所示之刑，以示懲儆。又被告轉
    讓第二級毒品所得財物六千元，併應依毒品危害防制條例第十九條規定，宣告沒
    收之，如全部或一部不能沒收時，以其財產抵償之。
三、至臺灣板橋地方法院檢察署移送併辦之八十七年度偵字第一八七四二號偵查案件
    ，其移送意旨所認被告與丁○○、戊○○共同轉讓第二級毒品安非他命予己○○
    之部分，訊據被告堅詞否認有何轉讓第二級毒品予己○○之犯行，並辯稱：因友
    人丁○○表示與己○○有約，戊○○並要求丁○○開車搭載至己○○住處，伊始
    與丁○○、戊○○一同至己○○住處，一到達即經警逮捕等語。經查：參諸證人
    己○○於警訊中陳稱：伊施用之安非他命係向綽號「明宗」之丁○○購買，八十
    七年八月二十五日，伊在住處以0000000000號行動電話連絡丁○○欲
    向其購買一萬元之安非他命，同日二十二時許，警方即在伊住處前，查獲丁○○
    、戊○○與被告，伊僅認識丁○○，其餘二人即被告及戊○○伊均不認識等語（
    詳上開八十七年度偵字第一八七四二號偵查卷宗第十頁反面、第十一頁反面）；
    於本院前案調查時陳稱：伊非向當時與伊一起遭警查獲之女子（按指被告）購買
    安非他命，伊係透過朋友購買安非他命，因上述三人一起前來伊住處，故伊不知
    何人為藥頭，當日警察按伊住處之門鈴，伊開門即遭警逮捕，後又有人按伊住處
    之門鈴，伊又開門，前開三人即經警查獲等語（詳前案本院刑事卷宗第一一七頁
    至第一一八頁），證人丁○○於警訊中供述：當時伊係與被告及戊○○一同至己○○住處找尋綽號「小胖」之友人（詳上開偵查卷宗第十四頁）及證人戊○○於
    警訊中指稱：伊在萬華打完牌後，以電話聯絡綽號「明宗」之丁○○，丁○○即
    表示欲來載伊，後伊上車，被告即在車內，伊三人即共同前往己○○住處尋找友
    人，然一到達即遭警逮捕等語（詳上開偵查卷宗第十八頁），雖堪認己○○施用
    之安非他命係丁○○提供固屬無疑，然由證人己○○前開供述，充其量僅足以證
    明被告斯時係與丁○○、戊○○一同前往己○○之住處，執此並無法證明被告與
    丁○○、戊○○二人有何共同轉讓第二級毒品安非他命予己○○之犯意聯絡及行
    為之分擔甚為明確。本院復查無其他證據足以證明己○○之安非他命係被告無償
    轉讓，從而此部分應屬不能證明被告犯罪，惟此部分未據檢察官起訴，並核與本
    案無何裁判上一罪之關係，自應退回臺灣板橋地方法院檢察署，由該署檢察官另
    為適法之處理，併此敘明。
據上論斷，應依刑事訴訟法第二百九十九條第一項前段，毒品危害防制條例第八條第
二項、第九條、第十九條，刑法第十一條前段、第二十八條、第五十六條，判決如主
文。
本案經檢察官馬中琍到庭執行職務。
中      華      民      國      九十      年      十二    月  二十五    日
                                  臺灣板橋地方法院刑事第四庭
                                          法  官  游  秀  雯
右正本證明與原本無異。
如不服本判決，應於判決送達後十日內，向本院提出上訴狀。
                                          書記官  郭  南  宏
中      華      民      國      九十      年      十二    月  二十八    日
附錄本案論罪科刑法條：
毒品危害防制條例第八條
轉讓第一級毒品者，處一年以上七年以下有期徒刑，得併科新台幣一百萬元以下罰金
。
轉讓第二級毒品者，處六月以上五年以下有期徒刑，得併科新台幣七十萬元以下罰金
。
轉讓第三級毒品者，處三年以下有期徒刑，得併科新台幣三十萬元以下罰金。
前三項之未遂犯罰之。
毒品危害防制條例第九條
成年人對未成年人犯前三條之罪者，依各該條項規定加重其刑至二分之一。

司法院資訊處製作；財團法人民間司法改革基金會備份。
